【裁判字號】    99,交聲,1846
【裁判日期】    991228
【裁判案由】    違反道路交通管理處罰條例聲明異議
【裁判全文】
臺灣臺北地方法院交通事件裁定        99年度交聲字第1846號
原處分機關  臺北市交通事件裁決所
異  議  人
即受處分人  方國隆
上列異議人即受處分人因違反道路交通管理處罰條例案件，對於
臺北市交通事件裁決所於中華民國99年11月12日所為之處分（原
處分案號：北市裁罰字第裁22-GF0000000、22-GF0000000號）聲
明異議，本院裁定如下：
    主  文
原處分均撤銷。
方國隆均不罰。
    理  由
一、異議人即受處分人方國隆原所有車牌號碼CEU-873 號且經報
    廢登之記重型機車（引擎號碼4HP-043117），為案外人曾璟
    改掛號碼為PS9-691車牌，於民國99年10月11日7時30分許
    ，在臺中市○○路與崇德路口騎乘為警查獲，經臺中市政府
    警察局第二分局以「報廢登記之汽車仍行駛於道路」及「使
    用他車牌照行駛」，分別依道路交通管理處罰條例第12條第
    1項第9款、第5款及同條第2項之規定，對該重型機車車體所
    有人即異議人逕行舉發。嗣異議人於舉發通知單上所載之99
    年11月10日應到案日期前之同年10月21日向原處分機關提出
    申訴，原處分機關函請舉發單位調查結果，仍認受處分人所
    有之前揭重型機車有上開駕駛之違規行為，原處分機關乃於
    99年11月12日依上揭規定，分別裁處異議人罰鍰各新臺幣5,
    400 元。異議人不服上開裁決，於未逾法定20日期限之99年
    11月12日向原處分機關為本件聲明異議。
二、異議意旨略以：異議人早已於97年3 月10日報廢該舊機車並
    繳回CEU-873 號車牌及行照，本件違規時之駕駛人「曾璟
    」應係由資源回收業者取得此一報廢機車，掛上別人車牌行
    駛，是異議人已非車輛所有人，原處分機關未察，逕予裁處
    ，實有違誤，爰依法聲明異議，並請求撤銷原處分等語。
三、按「牌照借供他車使用或使用他車牌照行駛」或「報廢登記
    之汽車仍行駛」者，處汽車所有人新臺幣3,600 元以上1萬8
    00元以下罰鍰、禁止其行駛並沒入該車輛，道路交通管理處
    罰條例第12條第1項第5款、第9款及同條第2項定有明文。再
    按法院受理有關交通事件，準用刑事訴訟法之規定，同條例
    第89條定有明文。而犯罪事實應依證據認定之，無證據不得
    認定犯罪事實，刑事訴訟法第154條第2項亦定有明文。又認
    定犯罪事實所憑之證據，雖不以直接證據為限，間接證據亦
    包括在內，然而無論直接證據或間接證據，其為訴訟上之證
    明，須於通常一般之人均不致有所懷疑，而得確信其為真之
    程度者，始得據為有罪之認定，倘其證明尚未達到此一程度
    ，而有合理之懷疑存在而無從使事實審法院得有罪之確信時
    ，即應由法院為諭知被告無罪之判決（最高法院76年臺上字
    第4986號判例可資參照）。是法院於審理行為人違反道路交
    通管理處罰條例案件，於踐行調查證據後為事實認定時，如
    就原處分機關所認定之行為人違規事實仍有合理之懷疑，而
    無法確信行為人確有該當於道路交通管理處罰條例所處罰條
    文之構成要件事實時，即應依「倘有懷疑，則從被告之利益
    作解釋」，作對受處分人有利之認定。經查：
  (一)上開重型機車（引擎號碼4HP-043117）業於97年3 月10日，
    由異議人至臺北市監理處辦理報廢一情，業經異議人供承在
    卷，且有汽（機）車各項異動登記書、臺北市監理處99年10
    月25日北市監牌字第0996 6417700號函附卷可稽（見本院99
    年度交聲字第1846號卷第5頁至第6頁、第9頁至第12頁、第2
    0頁），該情應堪認定。
  (二)該經報廢登記之重型機車車體，確有以懸掛他車牌照PS9-69
    1 號之方式於前揭時、地行駛，該交通違規行為，經警掣單
    舉發，當場由駕駛人曾璟簽收，嗣並以該車輛之所有人即
    異議人為被通知人，以掛號之方式寄送通知單與異議人，異
    議人不服提出申訴，原處分機關前揭規定裁處罰鍰、記汽車
    違規紀錄及車輛沒入等處分等情，亦有臺北市裁決所99年11
    月12日裁決書2 紙、臺中市警察局99年10月11日中市警交字
    第GF0000000、GF0000000號舉發違規道路交通管理事件通知
    單2 紙、99年11月8日北市裁申字第09942110000號函、臺北
    市交通事件裁決所交通違規案件陳述書、本院99年12月2 日
    公務電話紀錄在卷可憑，此情亦堪認定。
  (三)證人馬路美到庭具結證稱：異議人確有於2、3年前，將該機
    車車體賣給住家附近開機動三輪車之資源回收業者等語（見
    本院99年度交聲字第1846號卷第27頁反面）。另曾璟並不
    認識異議人，且該車係其於2、3年前自露天拍賣網站買得之
    報廢車輛，賣家於其轉帳後，將車輛寄至其住所，但因時間
    久遠，已忘記向何人購買、相關資料亦未保存，且就本件違
    規事件，其已將罰鍰繳納完畢等情，有本院99年12月2 日、
    同年月7日公務電話紀錄表、臺中市監理站99年12月3日違規
    查詢報表在卷可佐（見同上本院卷第20至22頁），則異議人
    辯稱曾璟於上開時、地騎乘該重型機車之際，其已非該車
    所有人等詞，即屬有據，核屬可採。復依卷存資料，前開經
    報廢車體係由曾璟行駛，並無證據足認係經異議人同意或
    指示，或有其他可歸責於異議人之事由所致，自不足以遽為
    不利於異議人之認定。
四、綜上所述，異議人既已依規定報廢上開車輛，並將車體售予
    資源回收業者，則其於曾璟為上開違規行為時點，已非該
    機車所有人，是該車之交通違規行為，自不應歸責於異議人
    ，原處分機關未予詳查，遽予裁罰，於法即有未洽。從而，
    本件異議為有理由，應由本院將原處分均予撤銷，並改諭知
    異議人均不罰。至本案之交通違規行為，則應由原處分機關
    另為適法之處理，附此敘明。
五、據上論斷，應依道路交通事件處理法第19條，裁定如主文。
中    華    民    國    99    年    12    月    28    日
                        交通法庭  法  官  賴武志
以上正本證明與原本無異
如不服本裁定應於送達後5日內向本院提出抗告狀。
                                  書記官  劉麗英
中    華    民    國    99    年    12    月    28    日

司法院資訊處製作；財團法人民間司法改革基金會備份。
